【裁判字號】    89,交抗,259
【裁判日期】    890801
【裁判案由】    違反道路交通管理處罰條例
【裁判全文】
臺灣高等法院交通事件裁定                        八十九年度交抗字第二五九號
    抗  告  人
    即受處分人  甲○○
右抗告人因違反道路交通管理處罰條例案件，不服臺灣基隆地方法院交通法庭，八十
九年度交聲字第二六號，中華民國八十九年八月一日裁定，提起抗告，本院裁定如左
：
    主  文
原裁定撤銷，發回臺灣基隆地方法院。
    理  由
一、本件抗告意旨略以：「一員警於庭上稱是來「不及拍異議人讓乘客上下車的照片
    ，前方整排計程車皆在ＳＯＧＯ排班，我是看到異議人違規，我才舉發。」等語
    而我的主張是既然前方及側方均是車輛，為什麼員警不上前攔阻告發我呢？二員
    警執行公權力亦要合乎常理，方可施展其公權力，才能使民眾心服，否則會導致
    民怨。因為員警要採用科學舉證，那必須要有足證據，或者當面告發而使民眾
    毫無怨言可說，更何況民曾於申訴失敗後，曾前往北市交通大隊執法組詢問，而
    交通大隊執法組內的組員，見到資料後曾說一句話表示按臨停條件是相片要照到
    門是開的或要有不同的時間相片方可表示臨停。三原本欲放棄抗告奈何，對此不
    公平待遇之處分深感不公，原因是我說的並非事實而需要舉證，而員警之失誤，
    似乎理所當然。全然相信而認定正確無誤。因以一般民眾不可能為區區數佰元而
    上法院，所以都自認倒霉而不了了之的繳罰款了事。事實我並未違規而須受此處
    分，一口氣無法下嚥，所以抗告，懇請庭上給予公平審理。」等語。
二、原審法院以裁定駁回抗告人之異議聲明，其理由為：「按道路交通管理處罰條例
    第五十五條規定：「汽車駕駛人，臨時停車有左列情形之一者，處新臺幣三百元
    以上六百元以下罰鍰：‧‧‧二、在交岔路口、公共汽車招呼站十公尺內或消防
    車出、入口五公尺內臨時停車者。三、在設有禁止臨時停車標誌、標線處所臨時
    停車者。‧‧‧」；次按「紅實線設於路側，用以禁止臨時停車。」道路交通標
    誌標線號誌設置規則第一百四十九條第一項第五款定有明文。本件聲明異議意旨
    略以：異議人駕車經過舉發照片所示地點，並未臨時停車，異議人係依規定於交
    岔路口前十五公尺處預先顯示右轉方向燈，以尋找可供臨時停車之位置好讓乘客
    下車，異議人並未於舉發照片所示地點讓乘客上、下車，亦未打開車門，根本無
    臨時停車之事實，異議人係遭前方車輛回堵在右轉車道上無法前進，並非臨時停
    車云云。經查，異議人雖辯稱未於舉發照片所示位置臨時停車，惟現場拍照舉發
    之警員黃義榮到庭具結證稱：「我當天確有看到異議人讓乘客上下車，且異議人
    在排班臨時停車，不記得車內乘客在該處上車或下車，我來不及拍異議人讓乘客
    上下車的照片，前方整排計程車皆在ＳＯＧＯ排班。我是看到異議人違規，我才
    舉發。」等語，並有現場舉發照片一張在卷可稽，該舉發照片顯示異議人所駕駛
    之二Ｍ--八三一號計程車剎車燈已亮，其內並有乘客一名，前方亦有成排之計程
    車未顯示方向燈暫停該路段，足見警員黃義榮之證述情節與舉發照片所顯示之內
    容並未矛盾。按交通警員製單舉發違反道路交通管理處罰條例所列之違規事實，
    本質上為行政處分，係公務員基於職務上權力，依法就特定之具體事件所為具有
    公法上效果之單方行政行為，基於公務員為公法上行為具有公信力之原則，該行
    政處分當可被推定為真正，其據以依法處分之事實認定亦為正確無誤，本此公信
    原則，乃立法者賦予行政機關制定違反道路交通事件統一裁罰標準及處理細則，
    使執勤警員得當機處分（如該細則第二十三條）以維護交通秩序、安全之行政目
    的，反之，若謂公務員一切行政行為均需預留證據以證其實，則國家行政勢必窒
    礙難行，據此，刑事訴訟法就犯罪證據有關之規定中，與行政秩序罰之交通違規
    裁罰本旨不合部分，自不在準用之列。本件異議人既未就執勤員警舉發有誤之辯
    解提出確實證據以供調查，亦無任何證據足資證明執勤員警有捏造事實違法取締
    之情事，則執勤警員本其維護交通秩序、安全職責所為之舉發，自應受到合法、
    正確之推定，且衡諸現場舉發之警員與異議人並無仇隙，當無設詞攀誣、濫予舉
    發之理。綜上所述，異議人所辯顯非實情，不足採信。從而，原處分機關援引首
    揭規定裁處罰鍰並無不當，本件異議為無理由，應予駁回」等，固非無見。
三、然查：(一)、抗告人之計程車被舉發照相時，係亮右後方向燈（橘色），而非剎車
    燈（剎車燈為紅色雙邊燈，如在抗告人車左後方之車號DU3783號所示之剎車燈亮
    情形，見原審卷第十五頁舉發相片），則原審法院誤為抗告人之「二Ｍ--八三一
    號計程車剎車燈已亮」，顯與事證不合。(二)、現場拍照舉發之警員黃義榮於原審
    雖證稱：「我當天確有看到異議人讓乘客上下車，且異議人在排班臨時停車，不
    記得車內乘客在該處上車或下車，我來不及拍異議人讓乘客上下車的照片，前方
    整排計程車皆在ＳＯＧＯ排班。我是看到異議人違規，我才舉發。」等語，並有
    現場舉發照片一張在卷可稽，但依該該舉發照片，顯示異議人所駕駛二Ｍ--八三
    一號計程車在排班之最後一輛，其前面尚有三部空車，另一警員則站於三部車前
    ，照相舉發之警員黃義榮則站於抗告人所駕之車右後側路邊，則如抗告人如係排
    班上客，何以在其前面排班之三部空計程車均未上客，而在三部空計程車後之抗
    告人計程車何以得能未排班而上客，是證人所陳顯與實情有別。(三)、原審認依該
    舉發照片顯示異議人所駕駛之二Ｍ--八三一號計程車內並有乘客一名，現場二位
    警員復分立於抗告人之三部車前與車後，則警員黃義榮何以來不及拍照。(四)、抗
    告人於異議所稱：「駕車經過舉發照片所示地點，並未臨時停車，異議人係依規
    定於交岔路口前十五公尺處預先顯示右轉方向燈，以尋找可供臨時停車之位置好
    讓乘客下車，異議人並未於舉發照片所示地點讓乘客上、下車，亦未打開車門，
    根本無臨時停車之事實，異議人係遭前方車輛回堵在右轉車道上無法前進，並非
    臨時停車」云云。其所陳與舉發相片所示，亮右轉燈情形相符，原審未審酌此有
    利事證，逕予駁回。以上均有未洽。
四、綜上，本件尚有上開未予調查及不明暸之處，原審疏未詳查，遽為駁回異議之裁
    定，尚有未合。本件抗告人執此指摘原裁定不當，為有理由，應由本院將原裁定
    予以撤銷，發回原審法院，另為適當裁定。
據上論斷，應依道路交通案件處理辦法第二十六條，刑事訴訟法第四百十三條裁定如
主文。
中     華     民     國      八十九      年      十      月    三十一   日
                              臺灣高等法院交通法庭
                                  審判長法  官  吳  啟  民
                                        法  官  林  瑞  斌
                                        法  官  施  俊  堯
右正本證明與原本無異。
不得再抗告。
                                        書記官  顏  志  豪
中     華     民     國      八十九      年     十一     月      一     日


司法院資訊處製作；財團法人民間司法改革基金會備份。
